【裁判字號】    99,訴,746
【裁判日期】    990408
【裁判案由】    毒品危害防制條例
【裁判全文】
臺灣板橋地方法院刑事判決               99年度訴字第746號
公  訴  人  臺灣板橋地方法院檢察署檢察官
被      告  甲○○
上列被告因違反毒品危害防制條例案件，經檢察官提起公訴（99
年度毒偵字第1334號），由本院合議庭裁定改依簡式審判程序審
理，並判決如下：
    主  文
甲○○施用第壹級毒品，累犯，處有期徒刑捌月；又施用第貳級
毒品，累犯，處有期徒刑肆月。應執行有期徒刑拾月。
    事  實
一、甲○○前曾於民國89年間因施用毒品案件，經依臺灣高雄地
    方法院裁定送觀察、勒戒後，認有繼續施用毒品之傾向，再
    由同院以89年度毒聲字第6250號裁定令入戒治處所施以強制
    戒治1年，此間經停止戒治付保護管束，於90年8月7日保護
    管束期滿執行完畢，並經臺灣高雄地方法院檢察署檢察官於
    90年8月24日以90年度戒毒偵字第953號為不起訴處分確定；
    復於92年間因再次施用第1級毒品案件，經臺灣板橋地方法
    院（下稱本院）以92年度訴字第944號判處有期徒刑7月確定
    （強制戒治部分，於92年8月1日執行戒治後，嗣於93 年1月
    9日因法律修正而停止戒治出所）；再於95年間因施用第1級
    毒品、竊盜及偽造文書等案件，分別經本院95年度訴緝字第
    189號、95年度易字第2148號、96年度簡字第2704號、96年
    度易字第360號及臺灣高等法院96年上易字第1087號各判處
    有期徒刑10月、7月、6月、10月、1年，經減刑為有期徒刑5
    月、3月又15日、3月、5月及6月，並由本院96年度聲字第
    3081號裁定合併定應執行有期徒刑1年8月；另於96年間因施
    用第1級毒品案件，經本院96年度訴字第901號判處有期徒刑
    1年，其後減刑為有期徒刑6月確定，以及於同年間因施用第
    1級毒品及偽造署押等案件，經本院96年度訴字第2503號各
    判處有期徒刑10月、6月，減刑為有期徒刑5月、3 月，應執
    行有期徒刑7月確定，上開案件經接續執行後，甫於98年6月
    19日縮刑期滿執行完畢，猶不知悔改，且仍未戒除毒癮，竟
    又基於施用第1級毒品海洛因之犯意，於98年12 月14日中午
    某時許，在其友人位於臺北縣板橋市○○○路湳興橋附近之
    住處內，以將海洛因置於針筒後注射至體內之方式，施用毒
    品海洛因1次。此外，另基於施用第2級毒品甲基安非他命之
    犯意，於98年12月13日中午某時許，在上開同一地點，以將
    安非他命置於玻璃球內燒烤之方式，施用毒品甲基安非他命
    1 次，嗣於98年12月15日15時30分許，為警在臺北縣板橋市
    ○○○路湳興橋頭查獲，此間經採集其尿液送驗之結果，呈
    現毒品鴉片類、安非他命類各有陽性反應，始循線查悉上情
    。
二、案經臺北縣政府警察局板橋分局報告臺灣板橋地方法院檢察
    署檢察官偵查起訴。
    理  由
一、上開犯罪事實，業經被告甲○○於本院審理時自白不諱，並
    有台灣檢驗科技股份有限公司99年1 月21日UL/2010/10290
    號濫用藥物檢驗報告及臺北縣政府警察局板橋分局偵辦毒品
    危害防制條例被移送人姓名及代碼對照表各1份附卷可稽，
    足認被告自白要與事實相符。再被告有事實欄所示之施用毒
    品前科，則有臺灣高等法院被告前案紀錄表1份在卷可參，
    是被告犯本件施用毒品海洛因及甲基安非他命之罪，其事證
    明確，應依法論科。
二、按施用第1 、2 級毒品為犯罪行為，毒品危害防制條例第10
    條定有處罰明文。故施用第1 、2 級毒品者，依上揭規定本
    應科以刑罰，惟基於刑事政策，對合於一定條件之施用者，
    則依同條例第20條、第23條之規定，施以觀察、勒戒或強制
    戒治之保安處分。又毒品危害防制條例於92年7 月9 日修正
    公佈，自93年1 月9 日施行。其中第20條、第23條將施用毒
    品之刑事處遇程式，區分為「初犯」及「5 年內再犯」、「
    5 年後再犯」。依其立法理由之說明：「初犯」，經觀察、
    勒戒或強制戒治後，應為不起訴處分或不付審理之裁定；「
    5 年內再犯」者，因其再犯率甚高，原實施之觀察、勒戒及
    強制戒治既已無法收其實效，爰依法追訴或裁定交付審理。
    至觀察、勒戒或強制戒治執行完畢釋放後，「5 年後再犯」
    者，前所實施之觀察、勒戒或強制戒治已足以遮斷其施用毒
    品之毒癮，為期自新及協助其斷除毒癮，仍適用「初犯」規
    定，始應先經觀察、勒戒、強制戒治之程式。從而依該次修
    正後之規定，僅限於「初犯」及「5 年後再犯」二種情形，
    應先經觀察、勒戒或強制戒治之程式，此乃該條例第10條之
    例外規定。倘被告於5 年內已再犯，經依法追訴處罰，縱其
    第3 次（或第3 次以上）再度施用毒品之時間，在初犯經觀
    察、勒戒或強制戒治執行完畢釋放5 年以後，因與單純之「
    5 年後再犯」之情形有別，不合於「5 年後再犯」之例外規
    定；且因已於「5 年內再犯」，顯見其再犯率甚高，原實施
    觀察、勒戒或強制戒治，已無法收其實效，即應回歸原則性
    規定，由檢察官逕行起訴，依該條例第10條處罰（最高法院
    96年度台非字第69號判決可資參照）。查本件被告於89年間
    「初犯」施用毒品案件，經裁定送觀察、勒戒後，認有繼續
    施用毒品之傾向，再由本院裁定令入戒治處所施以強制戒治
    1 年，此間經停止戒治付保護管束，於90年8 月7 日保護管
    束期滿執行完畢，並經臺灣板橋地方法院檢察署檢察官為不
    起訴處分確定；復因於「5 年內」之92年間再犯施用第1 級
    毒品案件，再經本院92年度訴字第944 號判處有期徒刑7 月
    確定，已如前述，則雖本件再犯之時間，係在「初犯」或「
    二犯」經強制戒治執行完畢釋放之5 年以後，亦自屬「已於
    5 年內再犯」後之施用毒品情形，應依該條例第10條處罰，
    合先敘明。
三、核被告所為，係犯毒品危害防制條例第10條第1 項、第2 項
    之施用第1 級、第2 級毒品罪。又其施用前後持有第1 級毒
    品海洛因、第2級毒品甲基安非他命之低度行為，應為施用
    第1級毒品海洛因、第2級毒品甲基安非他命之高度行為所吸
    收，不另論罪。被告所犯上開2 罪間，犯意各別，行為互異
    ，應予分論併罰之。查被告於95年間因施用第1 級毒品、竊
    盜及偽造文書等案件，分別經本院95年度訴緝字第189 號、
    95年度易字第2148號、96年度簡字第2704號、96年度易字第
    360 號及臺灣高等法院96年上易字第1087號各判處有期徒刑
    10月、7 月、6 月、10月、1 年，經減刑為有期徒刑5 月、
    3 月又15日、3 月、5 月及6 月，並由本院96年度聲字第30
    81號裁定合併定應執行有期徒刑1 年8 月；另於96年間因施
    用第1 級毒品案件，經本院96年度訴字第901 號判處有期徒
    刑1 年，其後減刑為有期徒刑6 月確定，以及於同年間因施
    用第1 級毒品及偽造署押等案件，經本院96年度訴字第2503
    號各判處有期徒刑10月、6 月，減刑為有期徒刑5 月、3 月
    ，應執行有期徒刑7 月確定，上開案件經接續執行後，甫於
    98年6 月19日縮刑期滿執行完畢一節，有臺灣高等法院被告
    前案紀錄表1 份在卷足憑，其於5 年以內故意再犯本件有期
    徒刑以上之2 罪，均為累犯，應各依刑法第47條第1 項規定
    加重其刑。爰審酌被告前已有多次施用毒品之前科，並先後
    經觀察、勒戒及強制戒治之戒毒療程，始終未能戒除毒品之
    誘惑，且其正值成年，竟不思努力工作，尋求正常生活，僅
    因一時朋友誘惑，即一再沾染施用2 種毒品之惡習，戕害身
    心不淺，並衡諸其生活狀況、施用毒品之手段、動機及事發
    後已坦承犯行，犯後態度尚稱良好等一切情狀，各量處如主
    文所示之刑，並定其應執行之刑，以資警惕。
四、末按「除被告所犯為死刑、無期徒刑、最輕本刑為3 年以上
    有期徒刑之罪或高等法院管轄第一審案件者外，於前條第1
    項程序進行中，被告先就被訴事實為有罪之陳述時，審判長
    得告知被告簡式審判程序之旨，並聽取當事人、代理人、辯
    護人及輔佐人之意見後，裁定進行簡式審判程序。」刑事訴
    訟法第273 條之1 第1 項定有明文。查本件被告所犯毒品危
    害防制條例第10條第1 項、第2 項之罪，均非最輕本刑為3
    年以上有期徒刑之罪，且被告於本院99年3 月25日準備程序
    進行中，復就被訴之事實為有罪之陳述，經告知被告簡式審
    判程序之旨，被告及公訴人對於本件改依簡式審判程序審理
    均表示同意，是本院即依前揭刑事訴訟法規定，裁定本件進
    行簡式審判程序，附此敘明。
據上論斷，應依刑事訴訟法第273條之1 第1項、第299條第1項前
段，毒品危害防制條例第10條第1 項、第2 項，刑法第11條前段
、第47條第1 項、第51條第5 款，判決如主文。
本案經檢察官張瑞玲到庭執行職務。
中    華    民    國    99    年    4     月    8     日
                            刑事第十八庭
                                  法  官  楊仲農
上列正本證明與原本無異。
如對本判決不服，應於送達後10日內，向本院提出上訴狀。
（上訴狀應記載具體上訴理由並應抄附繕本）
                                  書記官  陳香君
中    華    民    國    99    年    4     月    12    日
附錄本判決論罪之法律條文：
毒品危害防制條例第10條：
施用第一級毒品者，處六月以上五年以下有期徒刑。
施用第二級毒品者，處三年以下有期徒刑。

司法院資訊處製作；財團法人民間司法改革基金會備份。
